【裁判字號】    98,家訴,51
【裁判日期】    980527
【裁判案由】    確認認領無效
【裁判全文】
臺灣臺中地方法院民事判決              98年度家訴字第51號
原      告  甲○○
被      告  乙○○
法定代理人  丙○○
上列當事人間確認親子關係不存在事件，本院於民國98年5月6日
言詞辯論終結，判決如下：
    主      文
確認原告與被告間之親子關係不存在。
訴訟費用由被告負擔。
    事實及理由
一、按須提起否認之訴否認其為婚生子女者，僅限於依民法第
    1062條及第1063條第1項推定之婚生子女，此由規定否認子
    女訴訟之同法第1063條第2項，明定否認對象係同條第1項推
    定之婚生子女自明，故對不受上開推定之婚生子女否認其為
    婚生，例如妻之受胎非在婚姻關係存續中者，其所生子女即
    不受民法第1063條第2項規定應提起否認之訴之限制，而得
    以一般確認親子關係不存在訴訟為之，最高法院91年台上字
    第1222號判決可資參照。本件被告乙○○係訴外人即其母丙○○於民國93年12月1日所生，依民法第1062條規定，其受
    胎期間為該日回溯第181日起至第302日止，即93年6月4日起
    回溯至93年2月3日，此外復無證明受胎回溯在第181以內或
    第302以前，而原告與被告之母丙○○係於93年10月1日結婚
    ，95年6月26日離婚，故被告並未受原告與丙○○之婚生推
    定，原告提起確認親子關係不存在訴訟，自屬合法，合先明
    。
二、原告主張：其與被告之母丙○○於93年10月1日結婚，嗣丙○○於同年12月1日產下被告，原告因誤認被告為非婚姻期
    間所生之親生子，遂向戶政機關辦理被告之出生登記，將被
    告登記為原告之子。嗣原告發現被告在外觀特徵上與原告無
    相似之處，其後原告與丙○○於95年6月26日協議離婚，且
    兩造於96年2月26日前往國立臺灣大學醫學院附設醫院採樣
    鑑定親子關係之結果，亦排除原告與被告之親子關係。兩造
    間既無真實血緣關係，然被告戶籍登記之父親欄位上載明為
    原告，顯與事實不符，爰依法請求確認原告與被告間之親子
    關係不存在等語。並聲明：如主文所示。
三、被告則以：懷疑原告所提出臺大醫院血緣鑑定報告書之真實
    性，希望兩造再做一次DNA鑑定，並以兩造之血液作為檢驗
    樣本，以釐清兩造是否有親子關係等語，並聲明：原告之訴
    駁回。
四、原告主張之事實，業據提出戶籍謄本、國立臺灣大學醫學院
    附設醫院血緣鑑定報告書影本及診斷證明書影本各1份為證
    ，並經本院依職權查詢被告及其生母丙○○之個人戶籍資料
    附卷可參。另依本院委請博微生物科技股份有限公司為原告
    與被告進行親子鑑定結果記載：「送檢註明為甲○○與乙○○之檢體，其DNA STR系統之D8S1179、D21S11、D7S820、
    D13S317、vWA、D18S51等6個基因座之基因型別矛盾，所以
    甲○○與乙○○間應不存在一親等直系血親血緣關係」等語
    ，此有博微生物科技股份有限公司DNA基因圖譜型別分析報
    告在卷可稽。參酌現代生物科學發達，醫確學技術進步，以
    ＤＮＡ基因圖譜定序檢驗方法鑑定子女之血統來源之精確度
    已達99.8%以上。是衡之上情，足證被告應非丙○○自原告
    受胎所生，其情至明，自堪認原告之主張為真實。
五、原告主張其與被告間並無血緣關係，然被告戶籍登記上錯誤
    記載原告為被告之父，與事實不符，已如前述，則雙方間仍
    有法律上親子關係，兩造間因該親子關係存在所生之扶養、
    繼承等私法上權利存否即不明確，此等法律關係有無即有不
    安之狀態，而此不安之狀態得以確認判決除去，揆諸上開說
    明，自有訴之利益。從而，原告請求確認其與被告間之親子
    關係不存在，為有理由，應予准許。
六、訴訟費用負擔之依據：民事訴訟第78條。
中    華    民    國    98    年    5     月    27    日
                  家事法庭    法  官  陳宗賢
以上正本係照原本作成。
如對本判決上訴，須於判決送達後20日之不變期間內，向本院提
出上訴狀（須附繕本）。
中    華    民    國    98    年    5     月    27    日
                              書記官  洪千羽


司法院資訊處製作；財團法人民間司法改革基金會備份。
